【裁判字號】    97,小上,106
【裁判日期】    971009
【裁判案由】    清償債務
【裁判全文】
臺灣板橋地方法院民事判決             97年度小上字第106號
上  訴  人  臺灣新光商業銀行股份有限公司
法定代理人  乙○○
上  訴  人  新光行銷股份有限公司
法定代理人  甲○○
共      同
訴訟代理人  丁○○
被  上訴人  丙○○
上列當事人間請求清償債務事件，上訴人對於中華民國97年8 月
13日本院三重簡易庭97年度重小字第2466號第一審判決提起上訴
，本院判決如下：
    主  文
上訴駁回。
第二審訴訟費用新臺幣壹仟伍佰元由上訴人負擔。
    理  由
一、按對於小額程序之第一審裁判之上訴，非以其違背法令為理
    由，不得為之；其上訴狀內應記載上訴理由，並表明原判決
    所違背之法令及其具體內容，暨依訴訟資料可認為原判決有
    違背法令之具體事實，民事訴訟法第436 條之24第2 項、第
    436 條之25分別定有明文。又依民事訴訟法第436 條之32第
    2 項準用第468 條及第469 條之規定，所謂判決違背法令係
    指判決不適用法規或適用不當者而言，且判決有同法第469
    條第1 款至第5 款情形之一者，為當然違背法令。是當事人
    以小額程序之第一審判決違背法令為理由提起上訴時，就原
    判決如何不適用法規或適用法規不當，其上訴狀或理由書應
    有具體之指摘，並揭示該法規之條項或其內容，若係成文法
    以外之法則，應揭示該法則之旨趣，倘為司法院解釋或最高
    法院之判例，則應揭示該判解之字號或其內容，如依民事訴
    訟法第469 條第1 款至第5 款所列各款事由提起上訴者，其
    上訴狀或理由書應揭示合於該條款之事實，若小額訴訟程序
    上訴人之上訴狀或理由書未依上述方法表明者，自難認已對
    原判決之違背法令有具體之指摘，其上訴即不合法（最高法
    院71年臺上字第314 號判例意旨參照）。次按小額程序之第
    二審判決，依上訴意旨足認上訴為無理由者，得不經言詞辯
    論為之，民事訴訟法第436 條之29第2 款亦有規定。又當事
    人於第二審程序不得提出新攻擊或防禦方法，但因原法院違
    背法令致未能提出者，不在此限，則據同法第436 條之28規
    定明確。
二、本件上訴意旨略以：本件雖屬小額事件，惟被上訴人於民國
    97年8 月6 日言詞辯論程序所為陳述顯與上訴人之主張相左
    ，原審竟於判決書中僅記載判決主文，就雙方爭點及得心證
    之理由皆漏未記載，顯有違民事訴訟法第436 條之18及同法
    第222 條之規定。而被上訴人聲稱其購買2 萬分鐘電話通話
    時間新臺幣（下同）48,000元及給付利息2,000 元，每月收
    到繳費通知單至便利商店繳2,000 元云云，惟被上訴人已自
    認向訴外人巔峰電信股份有限公司（下稱巔峰電信）購買電
    信商品48,000元無誤，然被上訴人卻無法提出繳付商品款項
    予訴外人巔峰電信之證明，其於無對價行為竟可取得同值商
    品，顯不合理。又依一般商業習慣所及，購買商品何須支付
    利息，且被上訴人既向訴外人巔峰電信購買商品，為何持上
    訴人印製繳費單按月繳款長達8 個月之久。故原審對上開矛
    盾之處皆未予調查，亦未予上訴人有質問或異議之機會，即
    依被上訴人所執言論而未附理由逕為判決，且被上訴人證詞
    皆與經驗法則及論理法則相悖，原審爰引其證詞而為心證，
    自已違反論理或經驗法則。並聲明：(一)原判決廢棄。(二)被上
    訴人應給付上訴人臺灣新光商業銀行股份有限公司8,000 元
    ，及自95年8 月15日起至清償日止，按年利率20% 計算之利
    息。(三)被上訴人應給付上訴人新光行銷股份有限公司24,000
    元，及自95年8 月15日起至清償日止，按年利率20% 計算之
    利息。
三、上訴人主張被上訴人委由上訴人新光行銷股份有限公司（原
    為誠泰行銷股份有限公司，下稱新光行銷公司）向上訴人臺
    灣新光商業銀行股份有限公司（下稱新光銀行）辦理消費性
    商品貸款，即上訴人新光銀行與被上訴人間有消費借貸之合
    意，上訴人新光行銷公司又自上訴人新光銀行受讓債權，自
    得基於債權讓與及消費借貸契約請求被上訴人給付，但被上
    訴人否認有向上訴人新光銀行辦理消費性貸款等語，惟查：
  (一)按代理權係以法律行為授與者，其授與應向代理人或向代理
    人對之為代理行為之第三人，以意思表示為之，民法第167
    條定有明文。上訴人雖主張被上訴人同意由上訴人新光行銷
    公司代為向上訴人新光銀行申請消費性商品貸款云云，並提
    出申請表1 件為證。查上開申請表係被上訴人與訴外人巔峰
    電信所簽訂，其上並未經上訴人新光行銷公司蓋用公司大小
    章，則上開申請表契約之當事人為被上訴人與訴外人巔峰電
    信。又被上訴人茍有同意上訴人新光行銷公司代為向上訴人
    新光銀行申請消費性商品貸款，核其法律性質係以法律行為
    授與代理權，揆諸上開民法之規定，應由被上訴人以意思表
    示向代理人即上訴人新光行銷公司，或向代理人對之為代理
    行為之第三人即上訴人新光銀行為之。然上訴人新光行銷公
    司既非上開申請表契約之當事人，自不因上開申請表契約而
    取得代理被上訴人向上訴人新光銀行貸款之授權。
  (二)次按，當事人主張有利於己之事實者，就其事實有舉證之責
    任，民事訴訟法第277 條前段定有明文。經查，被上訴人並
    未授權上訴人新光行銷公司代為向上訴人新光銀行辦理消費
    性貸款，已如前述，縱認被上訴人有授權上訴人新光行銷公
    司代為向上訴人新光銀行辦理消費性貸款，亦須上訴人新光
    行銷公司有代理被上訴人向上訴人新光銀行辦理消費性貸款
    之行為，且上訴人新光銀行亦將貸款金額撥入被上訴人所同
    意由上訴人新光行銷公司指定之帳戶內，始得依據借貸之法
    律關係請求被上訴人返還貸款。然上訴人新光行銷公司對於
    前揭事實均未舉證以實其說，核上訴人主張被上訴人委由上
    訴人新光行銷公司向上訴人新光銀行辦理消費性貸款云云，
    顯不足採信。
  (三)末按，法院依自由心證判斷事實之真偽，不得違背論理及經
    驗法則，民事訴訟法第222 條第3 項定有明文。是證據之證
    明力既由法院自由判斷之，苟無悖於論理及經驗法則，自不
    容當事人任意指摘其違法。復查，參酌上訴人所提出之申請
    表約定事項欄記載「申請人同意委由誠泰行銷股份有限公司
    代為向誠泰商業銀行申請消費性商品貸款，用以支付特約商
    （經銷商）購買消費性商品之分期付款總價款」等語，足證
    被上訴人雖係委託上訴人新光行銷公司代為辦理貸款，惟被
    上訴人書立該申請表時，上訴人新光行銷公司並未在場，其
    如何受該意思表示之通知，並據以代被上訴人辦理貸款，均
    未見上訴人主張並舉證以為證明，則原審判決認依上訴人之
    舉證，無從證明被上訴人與上訴人新光銀行間有消費借貸契
    約之合意，並無何違背經驗與論理法則之情事，亦與民法第
    474 條之規定無悖。至於上訴人雖主張被上訴人曾向上訴人
    新光銀行繳納8 期款項，並提出繳款明細表附卷可稽，然被
    上訴人所繳8 期款項，究係繳納所購買商品之款項？或係向
    上訴人新光銀行辦理消費性貸款之用？上訴人迄未提出相關
    證據以資為證，自非無疑。故原審判決認其不足以證明被上
    訴人與上訴人新光銀行間有消費借貸契約關係存在，自無核
    違背法令之處。
四、綜上所述，上訴人新光銀行與被上訴人間並無消費借貸契約
    存在，上訴人依據消費借貸之法律關係請求被上訴人清償借
    款，為無理由，應予駁回。原審為上訴人敗訴之判決，於法
    並無不合。本件上訴人上訴意旨指摘原判決不當，求予廢棄
    改判，為無理由，爰不經言詞辯論，逕以判決駁回其上訴。
五、本件第二審裁判費1,500 元，應由上訴人負擔，爰確定如主
    文第2 項所示。
六、據上論結，本件上訴為無理由，依民事訴訟法第436 條之29
    第2 款、第436 條之32第1 項、第2 項、第449 條第1 項、
    第436 條之19第1 項、第78條，判決如主文。
中    華    民    國    97    年    10    月    9     日
                  民事第二庭    審判長法  官  蕭胤瑮
                                      法  官  吳振富
                                      法  官  連育群
以上正本係照原本作成。
不得上訴。
中    華    民    國    97    年    10    月    9     日
                                      書記官  蕭佩宜


司法院資訊處製作；財團法人民間司法改革基金會備份。
